【裁判字號】    99,簡抗,5
【裁判日期】    990428
【裁判案由】    回復原狀等
【裁判全文】
臺灣苗栗地方法院民事裁定               99年度簡抗字第5號
抗  告  人  乙○○
相  對  人  苗栗縣造橋鄉慈聖宮管理委員會
法定代理人  甲○○
上列抗告人因與相對人苗栗縣造橋鄉慈聖宮管理委員會間請求回
復原狀等事件，對於民國99年2 月10日本院98年度苗簡字第552
號裁定提起抗告，本院裁定如下：
    主  文
抗告駁回。
抗告費用由抗告人負擔。
    理  由
一、按寺廟之管理委員會，僅為該寺廟之管理機關，自不能獨立
    於其寺廟存在，即非民事訴訟法第40條第3 項規定之非法人
    團體，最高法院79年度台上字第1608號判決意旨參照。又原
    告或被告無當事人能力者，法院應以裁定駁回之，民事訴訟
    法第249條第1項第3款定有明文。
二、抗告意旨略以：依慈聖宮管理組織章程，相對人以信徒大會
    為最高決策機構，爰更正相對人為苗栗縣造橋鄉慈聖宮信徒
    大會。又所謂非法人之團體設有代表人或管理人者，必須有
    一定之名稱及事務所或營業所，並有一定之目的及獨立之財
    產者，始足當之，最高法院著有64年台上字第2461號判例可
    資參照。則相對人定名為慈聖宮，目前法定代理人為甲○○
    ，地址設於苗栗縣造橋鄉大西村8 鄰136 號，有年度報表盧
    列盈餘，並藉此宗教傳播，發揚媽祖懿德，教化民心，是相
    對人自屬非法人團體。則原審認定相對人於本件無當事人能
    力，裁定駁回本件訴訟，顯有違誤。為此，提起抗告，求為
    廢棄原裁定，並發回原審更為裁判等語。
三、經查，抗告人提起本件訴訟，於原審起訴狀列「造橋鄉慈聖
    宮」為被告，訴請回復原狀暨給付違約金，經本院以98年度
    苗簡字第552 號受理在案；嗣於民國98年12月17日第1 次言
    詞辯論期日當庭表示更正起訴之對象為「苗栗縣造橋鄉慈聖
    宮管理委員會」，並於99年1 月12日言詞辯論期日再次當庭
    確認以該委員會為被告等情，業經本院依職權調閱上開卷宗
    核閱無訛。惟依造橋鄉慈聖宮管理組織章程（詳原審卷第61
    至66頁）規定，「苗栗縣造橋鄉慈聖宮管理委員會」係由慈
    聖宮信徒組成，僅屬慈聖宮設置之業務執行單位。另抗告人
    於抗告狀中所更正之苗栗縣造橋鄉慈聖宮信徒大會，亦僅係
    慈聖宮之全體信徒組成之最高決策機構。該慈聖宮之管理委
    員會或信徒大會，自均不能獨立於慈聖宮之外而存在，即非
    民事訴訟法第40條第3 項規定之非法人團體。是原審以相對
    人無當事人能力裁定駁回抗告人之訴，於法並無不合。抗告
    人仍執前詞指摘原裁定為不當，求予廢棄，為無理由，應予
    駁回。
四、據上論結，本件抗告為無理由，爰依民事訴訟法第436 條之
    1 第3 項、第495 條之1 第1 項、第449 條第1 項、第95條
    、第78條，裁定如主文。
中    華    民    國    99    年    4     月    28    日
                  民事庭審判長  宋國鎮
                        法  官  游欣怡
                        法  官  王萬金
以上正本係照原本作成
如不服本裁定應於送達後10日內向本院提出抗告狀，並繳納抗告
費新臺幣1,000元。
                        書記官  劉麗美
中    華    民    國    99    年    4     月    28    日

司法院資訊處製作；財團法人民間司法改革基金會備份。
